【裁判字號】    92,簡上,130
【裁判日期】    920902
【裁判案由】    債務人異議之訴
【裁判全文】
臺灣士林地方法院民事判決  九十二年度簡上字第一三○號
    上  訴  人  甲○○
    被 上訴 人  乙○○
    訴訟代理人  蔡文彬律師
                魏式瑜律師
右當事人間請求債務人異議之訴事件，上訴人對於中華民國九十二年五月二十日本院
士林簡易庭九十二年度士簡字第四二九號第一審宣示判決筆錄提起上訴，經本院於九
十二年八月十九日辯論終結，茲判決如左：
    主      文
上訴駁回。
第二審訴訟費用由上訴人負擔。
    事      實
甲、上訴人方面：
一、聲明：
  (一)原判決廢棄。
  (二)被上訴人於第一審之訴駁回。
二、陳述：除與原審判決書所載者相同茲予引用外，補稱：
  (一)黃政雄交付如附表所示之本票予上訴人時，並將加蓋被上訴人印文後之被上訴人
    身分證影本、權狀影本一併交付予上訴人，以資證明如附表所示之本票確為被上
    訴人所簽發，經比對本票及權狀上之印文相同，可見如附表所示之本票確為被上
    訴人本人所簽發。
  (二)被上訴人與黃政雄間確有債權債務關係存在，被上訴人為黃政雄之工頭，也曾替
    黃政雄背書過。
  (三)被上訴人主張如附表所示之本票為偽造，卻無法證明為何人所偽造。
三、證據：除聲請援用原審之立證方法外，並提出被上訴人之身分證影本及權狀影本
    各一份。
乙、被上訴人方面：
一、聲明：駁回上訴。
二、陳述：除與原審判決書所載者相同茲予引用外，補稱：
  (一)上訴人所提出被上訴人之身分證影本及權狀影本上所蓋之印文，並非被上訴人所
    有，故如附表所示之本票確非被上訴人所簽發。
  (二)黃政雄並非為被上訴人之工頭。
三、證據：援用原審之立證方法。
    理      由
一、本件被上訴人起訴主張：上訴人持有以被上訴人名義所簽發如附表編號一所示本
    票（下稱「系爭本票」），向本院聲請強制執行之本票裁定，經九十一年度票字
    第四三八號裁定（下稱「系爭本票裁定」）准予強制執行並確定後，上訴人即以
    系爭本票裁定為執行名義，聲請本院以九十一年度執字第二一六五八號清償票款
    強制執行事件（下稱「系爭強制執行事件」），強制執行查封被上訴人所有之不
    動產，惟系爭本票係遭訴外人黃政雄所偽造，而非被上訴人所簽發，爰依強制執
    行法第十四條第二項之規定，於系爭強制執行事件執行程序終結前提起債務人異
    議之訴，請求撤銷已為之查封強制執行程序；退步言，如本院認上訴人有權持有
    系爭本票，黃政雄為清償對上訴人所負租金債務，而交付上訴人以被上訴人名義
    所偽造之本票，除系爭本票之外，另有如附表編號二、三所示本票共三紙，上訴
    人前曾另持如附表編號三所示本票經准許強制執行之本票裁定為執行名義，聲請
    本院以九十一年度執字第八四五五號清償票款強制執行事件（下稱「另件強制執
    行事件」）執行被上訴人所有之財產，當時被上訴人唯恐母親賴以居住之不動產
    遭拍賣，遂於九十一年八月五日委託被上訴人之妻郭碧玲代理出面，與黃政雄、
    被上訴人親友練秋徵及上訴人相約在臺北市士林真鍋咖啡店內商談如附表所示遭
    偽造之三張本票以及另件強制執行事件撤回執行事宜，商談結果兩造同意由被上
    訴人先代黃政雄當場墊付現金新臺幣（下同）十五萬元，上訴人則同意撤回另件
    強制執行事件之聲請，並當場返還被上訴人之妻郭碧玲如附表所示三張本票，至
    於訴外人黃政雄與上訴人間租金債權債務糾紛，由渠二人自行處理，兩造既於執
    行名義成立後達成和解，上訴人並已返還系爭本票，自不得再向被上訴人主張行
    使票據權利，是被上訴人亦得依強制執行法第十四條第一項之規定，訴請撤銷系
    爭強制執行事件已為之查封強制執行程序等語。
二、上訴人則以：如附表所示本票均係黃政雄為清償租金所交付，黃政雄從未向伊表
    示該本票為偽造，至於被上訴人與黃政雄間之事情，伊不知情，至於被上訴人所
    述九十一年八月五日之和解過程，伊僅同意於被上訴人之妻給付十五萬元後，伊
    暫時撤回另件強制執行事件之執行程序，伊並未同意免除被上訴人對於如附表編
    號一、二所示本票之票據債務及編號三所示本票其餘九萬元票據債務，更不同意
    返還如附表所示三張本票，因當時在場者除被上訴人之妻、黃政雄與一位不知名
    女子外，尚有五位黑道人物，如附表所示三張本票係遭該五位黑道人士強行取走
    ，被上訴人之妻並指示黃政雄另外簽發面額共計五十二萬五千元之本票二紙交付
    予伊，伊仍拒絕接受，對方為加強伊對於黃政雄所簽發本票之信用度，遂臨時邀
    訴外人杜勝彥前來擔任共同發票人，伊迫於無奈，只好收下黃政雄與杜勝彥當場
    共同簽發之二紙本票，實則當天和解內容根本與系爭本票無關，伊僅同意暫時撤
    回另件強制執行事件之執行程序等語，資為抗辯。
三、被上訴人主張上訴人持有以被上訴人名義所簽發系爭本票，向本院聲請強制執行
    之本票裁定，經系爭本票裁定准予強制執行並確定後，上訴人即以系爭本票裁定
    為執行名義，聲請本院以系爭強制執行事件強制執行查封被上訴人所有之不動產
    等事實，為上訴人所不爭執，並有本院系爭強制執行事件全卷影本在卷可稽，堪
    認為真正。
四、按民事訴訟如係由被上訴人主張權利者，應先由被上訴人負舉證之責，若被上訴
    人先不能舉證，以證實自己主張之事實為真實，則上訴人就其抗辯事實即令不能
    舉證，或其所舉證據尚有疵累，亦應駁回被上訴人之請求（最高法院十七年上字
    第九一七號判例參照）。又按私文書應由舉證人證其真正，民事訴訟法第三百五
    十七條定有明文。是本票雖為無因證券，惟僅就本票作成前之債務關係，無庸證
    明其原因而已。至該本票本身是否真實，即是否為發票人或有權者所作成，應由
    本票債權人負證明之責，此觀民事訴訟法第二百七十七條第一項前段規定之法理
    至明（最高法院五十年度臺上字第一五六九號判例、六十五年七月六日第六次民
    庭會議決議參照）。本件被上訴人主張如附表所示之本票非其所簽發等語，惟為
    上訴人所否認，並以前揭情詞置辯，則揆諸前揭規定及說明，上訴人自應就如附
    表所示之本票為真正之事實負舉證責任。經查：
  (一)經本院以肉眼比對被上訴人在九十年度執字第一二八二九號拍賣抵押物強制執行
    事件中，於九十一年八月六日撤回執行筆錄之親筆簽名，確實與如附表所示本票
    上之發票人簽名之運筆轉折、氣韻神態迥然有異。
  (二)至於上訴人於本院所提出被上訴人之身分證影本及權狀影本上，雖蓋有「乙○○
    」之印文，惟被上訴人否認該印文為其所有之印章所蓋，上訴人復無法舉證證明
    上開印文之真正，自不足以為如附表所示之本票確為被上訴人所簽發之證據。
  (三)且證人曾郭碧玲亦於九十二年五月十三日原審言詞辯論時到場證稱：「我與黃政
    雄是以前在餐廳工作時所認識，黃（政雄）並不認識被上訴人，不過我曾將權狀
    等文件交給黃（政雄），可能是因此黃（政雄）知悉被上訴人的姓名」、「．．
    ．，和解當場黃（政雄）有向上訴人承認這三張本票是他偽造．．．」等語（詳
    見原審卷第三一頁），足見如附表所示之本票是否確為被上訴人所簽發，至為可
    疑。
  綜上所述，如附表所示之本票上發票人之簽名既與被上訴人之筆跡不同，上訴人又
  無法證明如附表所示之本票上所蓋「乙○○」之印文，確為被上訴人所有之印章所
  蓋，此外，上訴人復無法提出其他證據足以證明如附表所示之本票確為被上訴人所
  簽發，是被上訴人主張如附表所示之本票非其所簽發，系爭本票債權自始即不存在
  一節，堪予採信。
五、又按執行名義無確定判決同一之效力者，於執行名義成立前，如有債權不成立或
    消滅或妨礙債權人請求之事由發生，債務人亦得於強制執行程序終結前提起異議
    之訴，強制執行法第十四條第二項定有明文。本件系爭本票裁定執行名義成立前
    ，系爭本票債權即不存在，已如前述，且系爭本票裁定之執行名義並無與確定判
    決同一之效力，從而，被上訴人即債務人於本院系爭強制執行事件執行程序終結
    前提起本件異議之訴，訴請撤銷本院系爭強制執行事件所為之查封強制執行程序
    ，即屬有據，為有理由，應予准許。原審宣示判決筆錄判命被上訴人勝訴，並撤
    銷本院系爭強制執行事件所為之查封強制執行程序，洵屬正當，上訴意旨指摘原
    宣示判決筆錄結果不當，求予廢棄改判，為無理由，應予駁回其上訴。
六、被上訴人先位主張系爭本票並非被上訴人所簽發，依據強制執行法第十四條第二
    項之規定，提起本件債務人異議之訴，既經准許，則其備位主張如本院認為上訴
    人有權持有系爭本票，上訴人對於系爭本票之權利亦因雙方於執行名義成立後成
    立和解而不得再為主張，並依強制執行法第十四條第一項請求撤銷系爭強制執行
    事件所為之查封強制執行程序，即毋庸再予審酌，附此敘明。
七、本件判決基礎已臻明確，兩造其餘之攻擊防禦方法及訴訟資料經本院斟酌後，核
    與判決不生影響，無一一論述之必要，併予敘明。
據上論結，本件上訴為無理由，依民事訴訟法第四百三十六條之一第三項、第四百四
十九條第一項、第七十八條，判決如主文。
中      華      民      國    九十二    年      九      月      二      日
                            臺灣士林地方法院民事第二庭
~B審判長法官  李玉卿
~B法      官  周明鴻
~B法      官  張國勳
右為正本係照原本作成。
本判決不得上訴。
中      華      民      國    九十二    年      九      月      五      日
~B法院書記官  林郁菁
~FO
附表：
┌──┬───┬────────┬─────────┬─────────┐
│編號│發票人│票面金額(新臺幣)│  發    票    日  │  到    期    日  │
├──┼───┼────────┼─────────┼─────────┤
│ 一 │乙○○│十八萬元        │九十年八月一日    │九十年九月二十七日│
├──┼───┼────────┼─────────┼─────────┤
│ 二 │乙○○│十五萬元        │八十九年十月十六日│九十年七月三十一日│
├──┼───┼────────┼─────────┼─────────┤
│ 三 │乙○○│二十四萬元      │九十年十一月一日  │九十年十二月十五日│
└──┴───┴────────┴─────────┴─────────┘


司法院資訊處製作；財團法人民間司法改革基金會備份。
